臺灣臺北地方法院民事判決　九十年度保險字第一七八號
　　原　　　告　六福開發股份有限公司
　　法定代理人　甲○○
 　 被　　　告　泰安產物保險股份有限公司
　　法定代理人　乙○○
　　訴訟代理人　丙○○
右當事人間請求給付保險金事件，本院判決如左：
    主    文
原告之訴及假執行之聲請均駁回。
訴訟費用由原告負擔。
    事  實  及  理  由
一原告起訴主張：
  (一)其前就所經營設於新竹縣關西鎮仁安里拱子溝六十號之六福村主題遊樂園，以原
    告為被保險人，向被告投保責任保險，保險單號碼為○七○○第○七ＰＬ○三四
    八號，保險期間自民國八十七年五月廿日中午十二時起至八十八年五月廿日中午
    十二時止，投保之每一個人身體傷亡保險金額為新台幣（下同）三百萬元，每一
    意外事故傷亡保險金額為三千萬元，每一意外事故財損保險金額為三百萬元，保
    險期間內最高賠償金額為六千萬元。
  (二)嗣訴外人即遊客宋振秀於八十七年八月廿八日下午三十四十分，在六福村主題遊
    樂園南太平洋村內乘坐火山歷險遊樂設施後，因覺雙手手肘以下刺痛麻痺，經國
    軍八○三醫院診治結果，係受有頸椎第四、五節出血之傷害，宋振秀乃於八十八
    年八月廿日向台灣新竹地方法院（以下簡稱新竹地院）起訴請求原告賠償其所受
    損害，該案經判決後，雙方於九十年七月廿三日在台灣高等法院八十九年度上字
    第五九一號損害賠償上訴案件審理中，達成訴訟上和解，由原告給付宋振秀一百
    五十萬元。
  (三)宋振秀於六福村主題遊樂園內遊玩，因意外事故致生身體傷害，原告對之須負損
    害賠償之責，此即系爭保險契約之保險事故發生，爰依據兩造間之保險契約及保
    險法第三十四條規定，請求被告給付保險金並支付按年利一分計算之遲延利息。
  (四)聲明為：
    1.被告應給付原告一百五十萬元，及自起訴狀繕本送達翌日日起至清償日止，按
      年利率一分計算之利息。
    2.願以現金或等額之新竹國際商業銀行可轉讓定期存單供擔保，請准宣告假執行
      。
二被告則抗辯：
  (一)原告與宋振秀以一百五十萬元達成訴訟上和解，事前並未經被告同意，伊不受該
    賠償金額之拘束。
  (二)系爭保險契約內容，除依保險單所載為準外，尚附加「ＰＬ六一保險金給付特約
    條款（Ａ）」（以下簡稱保險金給付特約條款）之約定，保險事故發生時，被告
    所負賠付保險金之責任範圍，應依該保險金給付特約條款所載，區分傷亡之輕重
    程度予以賠付，並非逕依被保險人請求金額或保險金額給付。按系爭保險金給付
    特約條款第一條明載：「茲經通知並雙方同意，被保險人因本保單承保範圍內之
    意外事故：：：致第三人體傷、殘廢或死亡，依法應由被保險人負賠償責任而受
    賠償請求時，本公司依下列規定給付保險金：1.傷害醫療給付：：：：致其身體
    蒙受傷害：：：經醫院或診所（不含國術館、接骨所）治療者，本公司就其必需
    且合理的實際醫療費用，扣除第三人已獲得之社會保險醫療給付或其他醫療保險
    給付部份之差額，給付醫療保險金。2.殘廢給付：：：：致成附表所列二十八項
    殘廢程度之一者，本公司按該表所定給付比例乘以本保險單上所載每一個人身體
    傷亡之保險金額，給付殘廢保險金：：：。3.死亡給付：：：死亡者，本公司按
    保險單上所載每一個人身體傷亡之保險金額，給付死亡保險金。」等語，宋振秀
    既僅受有傷害，未達殘廢或死亡之程度，依前開規定，被告自僅負就其必需且合
    理的實際醫療費用，扣除其已獲得社會保險醫療給付或其他醫療保險給付部份之
    差額，給付醫療保險金之義務。由新竹地院八十八年度訴字第五八Ο號卷以觀，
    宋振秀起訴請求原告給付之醫療費用金額合計為二十四萬五千五百七十七元，而
    該院判決結果則認定必要之醫療費用為十九萬五千四百三十二元，惟宋振秀為現
    役軍人，並於軍醫院就診，前開必要醫療費用中，僅國軍桃園總醫院技術收費單
    金額四百元，非由軍保給付或比照健保給付，為宋振秀所自付，屬於本件承保理
    賠之範圍，故被告縱應理賠，亦僅須賠付保險金四百元。
  (三)按由保險契約所生之權利，自得為請求之日起，經過二年不行使而消滅。要保人
    或被保險人對於保險人之請求，係由於第三人之請求而生者，其請求權時效自要
    保人或被保險人受請求之日起算，保險法第六十五條第三款定有明文。原告係於
    八十七年八月二十八日即向被告申請理賠，其請求權時效迄八十九年八月二十七
    日即已屆滿二年；退步言之，宋振秀係於八十八年八月廿日起訴向原告請求賠償
    ，原告則於同年九月一日收受該起訴狀繕本，可見原告受請求之日為八十八年九
    月一日，準此計算原告之請求權時效迄九十年八月三十一日亦已屆滿二年。而本
    件原告遲至九十年十月九日始起訴請求被告給付保險金，被告自得援用時效抗辯
    拒絕給付。
  (四)聲明為：
    1.原告之訴駁回。
    2.如受不利判決，願以世華聯合商業銀行可轉讓定期存單供擔保，請准宣告免為
      假執行。
三原告前向被告投保責任保險，於保險期間內，宋振秀在六福村主題遊樂園因乘坐遊
  樂設施受有頸椎第四、五節出血之傷害，其遂於八十八年八月廿日向新竹地院提起
  訴訟，請求原告賠償其所受損害，雙方於該訴訟二審審理中之九十年七月廿三日達
  成訴訟上和解，由原告賠償宋振秀一百五十萬元等事實，為兩造所同認，復有責任
  保險單、六福村意外醫護處理單、台灣高等法院八十九年度上字第五九一號和解筆
  錄等件在卷可稽，並經本院調閱前開損害賠償案卷查明，均堪信為真正。
四按由保險契約所生之權利，自得為請求之日起，經過二年不行使而消滅。要保人或
  被保險人對於保險人之請求，係由於第三人之請求而生者，其請求權時效自要保人
  或被保險人受請求之日起算，保險法第六十五條第三款定有明文。本件兩造所締結
  之保險契約為責任保險，則原告基於系爭保險契約，向被告請求給付保險金之請求
  權時效起算點，自應依前開條文規定，自原告受宋振秀賠償損害之請求時起算。經
  查：
  (一)原告於宋振秀在八十七年八月廿八日於六福村主題遊樂園因意外事故受傷後，旋
    即填具理賠申請書向被告申請出險，有其提出之新種保險部理賠申請書一份附卷
    可按，堪認原告於斯時即向被告為給付保險金之請求，然原告於請求後，並未在
    六個月內提起訴訟，該請求並不生中斷消滅時效之效力（民法第一百三十條參照
    ），先予說明。
  (二)又宋振秀乃於八十八年八月廿日具狀向新竹地院提起訴訟，原告則於同年九月一
    日收受起訴狀繕本，有起訴狀上該院收狀戳及送達證書附於前開新竹地院損害賠
    償案卷可憑，原告於八十八年九月一日即受宋振秀賠償損害之請求，則其對被告
    請求給付保險金之請求權時效，應自該日起算，原告迄至九十年十月九日方提起
    本件訴訟，行使給付保險金請求權，已超逾二年期間而罹於時效，被告提出時效
    抗辯，誠屬有據，從而，被告自得拒絕給付保險金（民法第一百四十四條第一項
    ）。
  (三)原告另稱其曾於九十年七月十八日請求被告給付保險金，被告隨即覆函表示願給
    付部分金額，消滅時效已因請求、承認而中斷云云。查原告雖於九十年七月十八
    日致函被告，惟該傳真信函係記載「關於發生於八十八年八月廿七日敝園火山歷
    險宋振秀女士乙案，擬定於九十年七月二十三日下午三點五十分於高等法院第二
    十五庭開庭和解，和解金額為一百五十萬整，誠請貴公司派員參加，若貴公司不
    克派員參加，視同貴公司已參與和解」等語，僅告知被告其欲與宋振秀和解之金
    額，並通知被告到庭參與和解，並非向被告為給付保險金之請求。被告於同日以
    九十年工理字第○○一號函回覆前揭傳真信函，該覆函記載：「依貴我雙方：：
    ：保險金給付條款約定：：：，是本案自應依此辦理。至於貴公司如欲以一百五
    十萬元與宋振秀和解，其和解金額於超過第三人實際醫療費用（扣減其已獲得之
    社會保險醫療給付）之部分：：：恕不在本保單賠償範圍內，特此具文說明」等
    語，係明確表達拒絕同意原告以一百五十萬元與宋振秀和解之意，且表示體傷之
    賠償範圍依約僅限於「必需且合理的實際醫療費用，扣除第三人已獲得之社會保
    險醫療給付或其他醫療保險給付部份之差額」，而當時宋振秀究竟有無實際支出
    醫療費用及其金額若干，原告未向被告提出表示，尚難遽認被告業以該函肯認原
    告請求權之存在，則兩造在九十年七月十八日互以函文往來，不生因請求或承認
    而中斷消滅時效之效力（民法第一百二十九條第一項第一款、第二款），原告前
    引主張，尚無可採。
  (四)原告復主張依據系爭保險契約責任保險共同條款第十六條第二項：「被保險人於
    取得和解書或法院確定判決書及有關單據後，得向本公司請求賠償」規定，兩造
    顯已合意以取得和解書為保險金請求權之時效起算點，其係於九十年八月二日方
    收受和解筆錄正本，請求權時效應自斯時起算，至原告提起本件訴訟為止，並未
    逾二年時效期間云云。惟前引契約條文之本文為：「被保險人對於本保險契約承
    保範圍內之賠償責任，應遵守下列之約定：」，亦即規範被保險人應遵守之事項
    ，依該條第二款規定，被保險人請求保險人賠償，固得憑和解書或法院確定判決
    書及有關單據辦理，但仍須於法定請求時效內辦理，該項規定顯非關於請求權時
    效起算點之特約，亦非延長請求權時效之約定，原告給付保險金請求權時效之起
    算點，仍應以保險法第六十五條第三款規定為據，原告上開主張，誠屬曲解契約
    文義，並不足取。至原告另舉最高法院八十三年度第一次民事庭會議決議「人壽
    保險公司以特約延長保險金之請求權時效為三年，係有利於被保險人，且不違背
    公序良俗，應認有效」意旨，主張兩造得合意變更保險金請求權時效之起算點云
    云，惟該決議係針對人壽保險公司之保單，明文以特約延長保險金之請求權時效
    為三年，該項特約是否有效所為，與本件爭執點並不相同，自難遽予比附援引。
五綜上所述，被告承保系爭責任保險契約，雖因保險事故發生而須對原告負給付保險
  金之責，然原告未於保險法第六十五條規定之時效期間內行使給付保險金請求權，
  被告提出時效抗辯，洵為有據，伊自得拒絕給付。從而，原告依據兩造間之保險契
  約，請求被告給付保險金，並依保險法第三十四條規定加計年利一分之遲延利息，
  為無理由，不應准許。原告之訴既經駁回，其假執行之聲請即失所附麗，應併予駁
  回。
六本件判決基礎已臻明確，兩造其餘攻擊防禦方法及舉證，核與判決結果無影響，爰
  不再一一論列，附此說明。
據上論結，原告之訴為無理由，依民事訴訟法第七十八條，判決如主文。
中　　　華　　　民　　　國　 　九十一 　　年　　　二　　　月　　十九　　日
                                            民事第二庭法      官　陳婷玉
右為正本係照原本作成
如對本判決上訴，須於判決送達後廿日內向本院提出上訴狀
中　　　華　　　民　　　國　　九十一　　年　　　二　　　月　　 十九　　 日
　　　　　　　　　　　　　　　　　　　　　　　　　　　法院書記官　王  儀
